【裁判字號】    97,竹小,375
【裁判日期】    970829
【裁判案由】    返還買賣價金
【裁判全文】
臺灣新竹地方法院民事小額判決         97年度竹小字第375號
原      告  乙○○
訴訟代理人  甲○○
被      告  七采兒童家俱店即丙○○
訴訟代理人  丁○○
上列當事人間請求返還買賣價金事件，本院於中華民國97年8月1
9日言詞辯論終結，本院判決如下：
    主      文
被告應給付原告新臺幣萬元及自民國九十六年十二月三十日起
至清償日止按週年利率百分之五計算之利息。
訴訟費用新臺幣壹仟元由被告負擔。
本判決得假執行。
    事實及理由
一、原告主張：
（一）原告於民國96年12月29日向被告買受青少年床組共二組，
      總價新臺幣（下同）66,000元，其中一組「太空梭造型雙
      層床」（下稱系爭床組）價金30,000元，上開床組均經被
      告保固使用一年。詎自被告交付該系爭床組約4個月餘，
      在原告供家中小孩正常使用下，上層床板護欄螺絲鎖扣處
      竟發生裂損，經原告於97年4月8日通知被告，被告於同月
      12日加以更換。更換床板護欄後，原告即告戒家中小孩勿
      再使用上層床鋪，以免發生危險，小孩2人也全部隨同原
      告父母睡在臥室的木質地板及床墊上，但於同年6月7日在
      同一螺絲鎖扣處，再度發生相同護欄裂損。原告再度通知
      被告，詎被告卻稱該裂損係原告使用不當因素造成，拒絕
      更換或修補，並要求原告必須另外支付材料費及工資始予
      更換修補。原告乃於同月18日以存證信函通知被告解除雙
      方買賣契約。
（二）原告買受系爭床組後接連2次上層床板護欄同一處發生裂
      損，該床板護欄在原告正常使用情形下（實際上在更換後
      根本未再使用），被告產品卻發生床板護欄裂損之瑕疵，
      足徵被告提供之產品顯然不具科技或專業水準可合理期待
      之安全性，對原告及家人之生命、財產、安全已有危害之
      虞。況且被告承諾保固期間為1年，但系爭產品在交付後
      僅4個月餘，於另行交付後尚不及2個月，竟在同一護欄螺
      絲鎖扣處發生相同裂損，系爭產品顯不具備被告所保證之
      品質，而有滅失或減少契約預定效用之瑕疵。
（三）因原告買受系爭床組，係為供2位小朋友使用，該不具安
      全性之瑕疵，導致原告只能使用下層床鋪，上層床鋪根本
      無法使用，此無異減少二分之一之使用效能。上層床板護
      欄不具備「護欄」之保護功能，使原告告戒家中小孩及來
      訪之友人小孩，千萬不能使用上層床鋪，以免發生意外，
      實已造成原告很大心理壓力，儼然家中放置著一件隨時會
      危及生命、健康安全之危險物品。因此，系爭床板護欄損
      壞之瑕疵確屬重大，原告有解除契約、返還價金之必要。
      爰依消費者保護法第7條、第22條、第25條，以及民法第
      354條、第356條、第359條及259條等規定，解除買賣契約
      並請求被告返還價金。爰聲明如主文第1、2項所示。
二、被告則以：
（一）系爭床組係由訴外人七彩兒童家俱公司進口，被告為訴外
      人七彩兒童家俱公司之經銷商。被告曾向訴外人七彩兒童
      家俱公司查詢，惟關於系爭床組強度測試並無相關報告，
      但產品皆經由合法報關進口，且已為消費者投保產品責任
      險。系爭床組產品上市已2年以上，從未發生其他類似案
      件，惟原告購買系爭床組後在半年內同一位置便發生兩次
      裂損，如此嚴重之裂損絕非在正常使用狀況下造成，尤其
      裂損位置並非睡覺時之主要施力點，而原告卻主張第一次
      維修後便未曾在系爭床組上睡覺，僅有擦拭動作，則顯然
      該裂損並非睡覺所造成，原告係將系爭雙層床當成遊樂器
      材，才會要求小孩注意。
（二）本公司為實體店面銷售，原告於購買時被告已將產品材質
      、產地、低甲醛檢驗及相關使用方法詳盡告知，且原告係
      看過現場展示品後始購買。
（三）雖對於被告公司產品只要消費者有需要，被告一定會將產
      品維修至最佳狀態。然被告公司第一次更換時已自行吸收
      板材費五千多元，實無法再吸收第二次之維修費用。爰聲
      明：原告之訴駁回；訴訟費用由原告負擔。
三、兩造不爭執之事項：
（一）原告於96年12月29日向被告買受「太空梭造型雙層床」（
      下稱系爭雙層床）1組，價金30,000元，被告就系爭雙層
      床並保固1年。
（二）系爭雙層床上層護欄螺絲鎖扣處發生裂損，經原告於97年
      4月8日通知被告，被告於同年月12日更換。
（三）原告於97年6月7日發現更換後系爭雙層床上層護欄相同螺
      絲鎖扣處發生裂損，原告再度通知被告。
（四）原告於97年6月18日以存證信函通知被告解除系爭雙層床
      之買賣契約。
四、本件之爭執事項：
（一）原告於97年6月7日發現更換後系爭雙層床上層護欄相同螺
      絲鎖扣處發生裂損，是否因原告使用不當之人為因素所造
      成？
（二）原告可否以系爭雙層床上層護欄螺絲鎖扣處發生裂損為由
      ，依民法第359條之規定解除契約，請求被告返還買賣價
      金，及自受領時起之利息？
五、本院之判斷：
（一）按企業經營者主張其商品於流通進入市場，或其服務於提
      供時，符合當時科技或專業水準可合理期待之安全性者，
      就其主張之事實負舉證責任。又輸入商品或服務之企業經
      營者，視為該商品之設計、生產、製造者或服務之提供者
      ，負消費者保護法第7條之製造者責任。企業經營者指以
      設計、生產、製造、輸入、經銷商品或提供服務為營業者
      。消費者保護法第7條之1、第9條、第2條第2款分別定有
      明文。次按當事人主張有利於己之事實者，就其事實有舉
      證之責任。民事訴訟法第277條亦有明文。復按物之出賣
      人對於買受人，應擔保其物依危險移轉於買受人時無滅失
      或減少其價值之瑕疵，亦無滅失或減少其通常效用或契約
      預定效用之瑕疵。但減少之程度，無關重要者，不得視為
      瑕疵。民法第354條第1項亦有明文。查：
    1.原告主張其於96年12月29日向被告買受系爭床組，系爭床
      組上層護欄螺絲鎖扣處發生裂損，經原告於97年4月8日通
      知被告，被告於同年月12日更換。原告復於97年6月7日發
      現更換後系爭雙層床上層護欄相同螺絲鎖扣處再度發生裂
      損，且發生裂損之位置亦同位在護欄上方之螺絲位置等情
      ，為兩造所不爭執，並有原告所提出系爭床組以及系爭床
      組上層護欄螺絲鎖扣處發生裂損之照片共4紙在卷可按，
      應堪認為真實。
    2.被告自承系爭床組係由訴外人七彩兒童家俱公司進口，被
      告經銷販售，是系爭床組上層護欄品質是否符合銷售當時
      科技或專業水準可合理期待之安全性一節，應係對被告有
      利之抗辯，且依上揭消費者保護法之規定，當由被告負舉
      證之責。查：被告並無法提出系爭床組上層護欄出廠之材
      料強度是否經過測試及其測試結果之證明，無法確認當時
      設計製造該護欄是否經過測試以及實際能應付外力情形，
      則上層護欄品質是否符合銷售當時科技或專業水準，已非
      無疑問。而被告所辯該產品經過報關進口以及投保責任保
      險等情與系爭床組上層護欄品質並無關連。
    3.被告抗辯因裂損位置並非睡覺時之主要施力點，係將系爭
      床組當成遊樂器材，原告才會請小孩注意，造成系爭床組
      上層護欄螺絲鎖扣處發生裂損之原因，係因原告使用不當
      之人為因素所造成云云，為原告所否認，是此一有利於被
      告之事實自應由被告負舉證之責，雖被告當庭提出與系爭
      床組上層護欄相同之木板2件以及固定之螺絲、螺帽等到
      庭組裝，並經本院當庭勘驗，惟勘驗並無法實際測量護欄
      組裝後強度，以及該護欄能承受外力情形，亦無法遽以推
      論系爭床組上層護欄裂損之原因，是被告對此一裂損發生
      原因事實並未有任何之舉證以實其說，故無法遽為被告有
      利認定。
    4.再系爭雙層床組上層護欄係用2根長5.5公分、直徑0.5公
      分與先鑲嵌入護欄內之直徑1公分螺帽鎖定等情，亦由本
      院當庭勘驗由被告所提出之相同型式護欄及螺絲、螺帽確
      定，此亦有本院筆錄可證。又系爭雙層床組為一上下雙層
      之床組，並設有4階階梯可供通往上層床板，而上層床板
      設置有護欄等情，亦有上揭床組照片可按，則該上層床板
      設置有護欄之作用顯然係供該床組使用人於使用上層床板
      時避免自上層床板墜下發生危險，系爭床板上層護欄上方
      螺絲鎖扣處發生裂損，已使護欄無法正常固定，則上層床
      板已無法正常安全使用，則該系爭床板上層護欄上方螺絲
      鎖扣處發生裂損係為減少系爭床組契約約定效用之重大瑕
      疵應可認定。
    5.原告主張係向被告買受青少年床組，供2位小孩使用等情
      ，為被告所不爭執，則系爭床組之設計目的雖為供青少年
      睡覺休息使用，惟依一般青少年使用床組情形而言，被告
      應可預見青少年不可避免於床上遊戲，而有一定之肢體動
      作，依上揭消費者保護法之規定，被告於經銷事項產品時
      ，應注意確定該護欄強度足以因應相當青少年肢體動作當
      中所可能造成碰撞之衝擊力量，經銷輸入設計、製造足堪
      因應此情形之床組，是青少年於床組中為相當遊戲動作亦
      應認係該床組之通常效用，是縱如被告所辯原告將系爭床
      組當成遊樂器材使用云云為真，從此效用而言，被告提供
      之產品亦不具科技或專業水準可合理期待之安全性，亦有
      欠缺通常之效用之瑕疵，是被告此部分抗辯縱使為真，亦
      無法為被告有利之認定。
（二）按買受人應按物之性質，依通常程序從速檢查其所受領之
      物。如發見有應由出賣人負擔保責任之瑕疵時，應即通知
      出賣人。不能即知之瑕疵，至日後發見者，應即通知出賣
      人，怠於為通知者，視為承認其所受領之物，民法第356
      條第1、3項定有明文。又按買受人因物有瑕疵，而得解除
      契約或請求減少價金者，其解除權或請求權，於買受人依
      第356條規定為通知後6個月間不行使或自物之交付時起經
      過5年而消滅。民法第365條第1項復有明定。復以買賣因
      物有瑕疵，而出賣人應負擔保之責者，買受人得解除其契
      約或請求減少其價金。但依情形，解除契約顯失公平者，
      買受人僅得請求減少價金，民法第359條亦有明文。查：
    1.原告主張於97年6月7日發現更換後系爭床組上層護欄螺絲
      鎖扣處發生裂損，原告通知被告後，復於97年6月18日以
      存證信函通知被告解除系爭買賣契約等情，為兩造所不爭
      執，是原告已於依通常程序檢查系爭床組而無法發現之瑕
      疵發生後立即通知被告，已符合上揭法定通知義務。
    2.系爭床板上層護欄因具有上述瑕疵，而使得該床組之上床
      板無法安全使用，而不具有契約約定之效用，雖該下層床
      板仍可使用，惟既係雙層床組表示上下床板皆可安全使用
      方符合原告當時購買此床板之經濟目的，故原告主張此情
      形解除系爭買賣契約應無顯失公平情形。
    3.又行使解除系爭買賣契約之形成權，已於通知發現瑕疵後
      之6個月內行使，符合上揭民法第365條第1項除斥期間規
      定，故系爭買賣契約已經合法解除。
（三）末按契約解除時，當事人雙方回復原狀之義務，受領之給
      付為金錢者，應附加自受領時起之利息償還之，民法259
      條第1項第2款亦有明文。查：原告主張於96年12月29日向
      被告買受系爭床組，價金30,000元等情，為兩造所不爭執
      ，又系爭買賣契約業經原告解除，已如上述，則原告主張
      依民法259條第1項第2款解除契約之回復原狀請求權，請
      求被告返還價金以及自被告受領時起之利息，即有理由。
      從而原告請求被告給付如主文第1項所示之金額及自96年
      12月30日起至清償日止，按年利率百分之5計算之利息，
      即無不合，應予准許。
六、本件為適用小額訴訟程序所為被告敗訴之判決，應依職權宣
    告假執行，並於裁判時確定訴訟費用額。
七、據上論結：本件原告之訴為有理由，依民事訴訟法第436條
    之23、第436條第2項、第78條、第436條之19第1項、第436
    條之20，判決如主文。
中    華    民    國    97    年    8     月    29    日
                  新竹簡易庭    法  官  方鴻愷
以上正本係照原本做成。
如對本判決上訴，非以判決違背法令為理由，不得為之。且須於
判決送達後20日內向本院提出上訴狀並記載上訴理由。
中    華    民    國    97    年    9     月    1     日
                                書記官  鍾佩芳


司法院資訊處製作；財團法人民間司法改革基金會備份。
